臺灣高雄地方法院民事判決　　　　 110年度雄簡字第934號
原　　　告　鄭怡婷　
訴訟代理人　陳水聰律師
　　　　　　王舜信律師
被　　　告　鄭文龍　

訴訟代理人　鄭詩昀　
　　　　　　黃郁雯律師
上列當事人間請求損害賠償事件，經本院110 年度審交附民字第
24號裁定移送前來，本院於民國110年9月29日言詞辯論終結，判
決如下：
    主    文
被告應給付原告新臺幣貳拾壹萬伍仟捌佰貳拾肆元及自民國一０
九年十二月十六日起至清償日止按週年利率百分之五計算之利息
。
原告其餘之訴駁回。
訴訟費用由被告負擔二分之一，餘由原告負擔。
本判決第一項得假執行。但被告如以新臺幣貳拾壹萬伍仟捌佰貳
拾肆元為原告預供擔保，得免為假執行。
原告其餘假執行之聲請駁回。
    事實及理由
一、按訴狀送達後，原告不得將原訴變更或追加他訴，但擴張或
    減縮應受判決事項之聲明者，不在此限，民事訴訟法第 255
    條第1 項第3 款定有明文，且上開規定為簡易訴訟程序所準
    用，為同法第436 條第2 項所明定。本件原告起訴時原聲明
    ：被告應給付原告新臺幣（下同）415,027 元，及自起訴狀
    繕本送達起至清償日止，按週年利率5 ％計算之利息；嗣於
    本院審理時變更聲明為：被告應給付原告527,452 元，及自
    起訴狀繕本送達起至清償日止，按週年利率5 ％計算之利息
    利息起算日為自起訴狀繕本送達被告翌日（見本院卷第237
    頁），核屬擴張應受判決事項之聲明，揆諸前揭規定，應予
    准許。
二、原告主張：被告於民國108月9月26日13時30分許，騎乘屬於
    慢車之電動自行車，沿設有快、慢兩車道之高雄市鼓山區裕
    誠路，由西往東方向行駛該路至東門街117 巷交岔路口時，
    本應注意騎乘慢車應行駛於同向二車道以上之右側慢車道，
    且於左轉時，應依兩段方式進行左轉，而依當時天候晴、日
    間自然光線充足、柏油路面乾燥、無缺陷、無障礙物、視距
    良好，應無不能注意之情事，竟疏未注意，竟騎乘電動自行
    車自裕誠路內側快車道貿然左轉，適訴外人吳志曄騎乘車牌
    號碼000-0000號普通重型機車沿裕誠路由東往西方向行駛至
    該路與東門街117 巷交岔路口，亦疏未注意行經無號誌路口
    應減速慢行，二車因而發生碰撞，吳志曄所騎乘之機車向右
    前方滑行，適原告駕駛車牌號碼000-0000號自用小客車，在
    高雄市○○區○○路0000號前，自駕駛座打開車門欲進入車
    內，左腳仍在車外之際，吳志曄之機車撞擊原告車輛駕駛座
    車門，車門進而夾到原告之左腳踝，致原告受有左側踝部壓
    砸傷併左側脛骨下端閉鎖性及內踝骨折、左踝創傷性關節炎
    等傷害（下稱系爭事故），原告因系爭事故受有醫療費用
    101,342 元、增加生活所需費用136,310 元、不能工作之薪
    資損害89,800元、精神慰撫金200,000 元等損失。爰依民法
    第184 條第1 項前段、第193 條第1 項、第195 條第1 項前
    段等規定，提起本訴等語。並聲明：被告應給付原告527,45
    2 元，及自起訴狀繕本送達被告之翌日起至清償日止，按週
    年利率5 ％計算之利息。
三、被告則以：原告未舉證損害係由被告造成，亦未提出原告所
    受各項損害與被告行為間之因果關係，如不能舉證應駁回原
    告之請求。系爭事故非被告直接造成原告受有損害，係被告
    遭吳志曄行駛於路時自後方擦撞，因而波及原告，致其受有
    損害。本件原告雖係受被告與吳志曄之行為波及之第三人，
    然因原告對於系爭事故之發生亦有違規停車及佔用慢車道之
    過失，原告與有過失，法院得減輕或免除被告賠償金額等語
    置辯，並聲明：原告之訴駁回。
四、本院得心證之理由：
  ㈠按道路交通安全規則第124 條第3 項第1 款前段規定：「慢
    車行駛之車道，應依標誌或標線之規定行駛；無標誌或標線
    者，應依下列規定行駛：一、應在劃設之慢車道上靠右順序
    行駛，在未劃設慢車道之道路，應靠右側路邊行駛。」、第
    125 條第1 項第3 款規定：「慢車行駛至交岔路口，其行進
    或轉彎，應依標誌、標線或號誌之規定行駛，無標誌、標線
    或號誌者，應依第102 條及下列規定行駛：三、左轉彎時，
    應繞越道路中心處左轉進入規定行駛車道內行進。但行駛於
    同向2 車道以上之單行道右側車道或右側慢車道者，應依兩
    段方式進行左轉。」。系爭事故當時天候晴、日間自然光線
    、柏油路面乾燥、無缺陷、無障礙物、視距良好，顯見當時
    並無不能注意之情事，被告竟疏未注意上開規定，行駛於高
    雄市鼓山區裕誠路由西往東方向之內側快車道，於行經該路
    與東門街117 巷交岔路口時，未兩段式左轉，而逕行左轉，
    肇致本件車禍發生，被告駕車行為顯有過失，且本件車禍經
    送高雄市車輛行車事故鑑定覆議會亦同此認定，有該會 109
    年8月3日高市府交工字第10943315500 號函及所附覆議意見
    書可參（見偵卷第51頁至第54頁），是被告於本件車禍應負
    主要過失責任，實堪認定。又原告上開傷勢，係因吳志曄所
    騎乘之機車倒地滑行撞擊原告車輛駕駛座車門所致，故被告
    之過失駕車行為，與原告之受傷結果間，有相當因果關係，
    至為明確。被告辯稱：原告所受傷害之結果與其行為無因果
    關係云云，亦無可採。
  ㈡次按因故意或過失，不法侵害他人之權利者，負損害賠償責
    任；汽車、機車或其他非依軌道行駛之動力車輛，在使用中
    加損害於他人者，駕駛人應賠償因此所生之損害。但於防止
    損害之發生，已盡相當之注意者，不在此限；不法侵害他人
    之身體或健康者，對於被害人因此喪失或減少勞動能力或增
    加生活上之需要時，應負損害賠償責任；不法侵害他人之身
    體、健康、名譽、自由、信用、隱私、貞操，或不法侵害其
    他人格法益而情節重大者，被害人雖非財產上之損害，亦得
    請求賠償相當之金額，民法第184條第1項前段、第191條之2
    第193條第1項、第195條第1項分別定有明文。被告因上述侵
    害行為致原告受傷，已不法侵害原告之身體、健康權，茲就
    原告所得請求之金額，分述如下：
  ⒈醫療費用：原告主張其於上開時、地受傷後，支出醫藥費及
    後續門診追蹤之之事實，已提出診斷證明書、醫療費用收據
    等為證（見本院卷第83頁至101 頁、第109 頁至第117 頁）
    ，並依原告所受傷害及各收據載明醫療費別，核屬治療上之
    必要費用，故原告請求被告給付此部分高雄市立聯合醫院醫
    療費用746 元、中正脊椎骨科醫院醫療費用98,816元、李威
    德復健科診所醫療費用800 元、回生中醫診所醫療費用980
    元，共計101,342 元，核屬有據，應予准許。
  ⒉增加生活所需費用：原告主張其因系爭事故增加看護費及生
    活所需費用，業經其提出看護薪資給付證明、收據及統一發
    票、出貨單等為證（本院卷第103 頁、第119 頁至第151 頁
    ），其中居家照護費用108,600 元、輪椅租借費用1,400 元
    、助行器費用1,305 元、紗布234 元、輔具踝鞋8,500 元、
    熱敷墊586 元、舒筋板891 元、往返醫院交通費用4,350 元
    ，共計125,866 元，核其內容均屬必要支出，是原告此範圍
    內之增加生活所需費用主張，堪信為真實。惟營養補給品部
    分，其購買之品項諸如：天地合補龜鹿雙寶飲、膠原蛋白粉
    、挺立關鍵迷你釘等，與系爭傷勢之治療有何關聯，亦未見
    原告舉證而實其說，是原告請求營養補給品費用即非屬必要
    支出，不能認為有理由。
  ⒊不能工作薪資損失：
    本件原告主張其因系爭事故，致受有2 個月無法工作之薪資
    損失，業經提出診斷證明書、受骨折等傷害開刀治療照片等
    為證。本院審酌原告因被告之傷害行為，致受有系爭事故之
    傷害，且依上開109 年12月4 日出具診斷證明書之「醫師囑
    言」記載「目前左踝疼痛無法負重，影響日常生活之情形，
    建議繼續門診追蹤及復健治療」等情形，堪信原告因系爭傷
    害受有2 個月期間無法工作屬實。從而，原告主張其因系爭
    傷害受有2 個月無法工作之薪資損失，堪信屬實。又原告主
    張每月收入為44,900元計算，提出在職證明書、扣繳憑單及
    薪資明細影本為證（本院卷第157 頁至第161 頁）。依原告
    提出上開明細，原告在系爭事故發生前，每月薪資平均為42
    ,500元，以此計算，原告因傷2 個月之工作損失應為85,000
    元（42,500元×2 ＝85,000元）。故原告請求薪資損失85,0
    00元，應屬有據，至逾此範圍請求者，難謂有據，不應准許
    。
  ⒋精神慰撫金部分：
    按精神慰撫金之酌定，除原告所受之傷害程度外，尚應審酌
    兩造之身分地位、學識經歷、財產狀況、痛苦程度等節以定
    之。次按慰藉金之賠償須以人格權遭遇侵害，使精神上受有
    痛苦為必要，其核給之標準固與財產上損害之計算不同，然
    非不可斟酌雙方身分資力與加害程度，及其他各種情形核定
    相當之數額（最高法院76年台上字第1908號、51年台上字第
    223 號判例要旨可資參照）。原告因系爭事故請求賠償精神
    慰撫金200,000 元等語。經查：原告主張因被告前揭行為，
    致其身體受有前揭傷害，受有精神上痛苦，應為社會生活一
    般人之正常感受，依民法第195 條第1 項前段規定，原告自
    得請求被告賠償非財產上之損害。本院審酌原告係大學畢業
    ，擔任業務人員，被告大學畢業，系爭事故發生時無業，名
    下無不動產等兩造之身分、地位、經濟狀況，併審酌被告不
    法侵害之程度、原告所受精神痛苦程度及本件損害發生原因
    等一切情狀，認原告請求賠償精神慰撫金200,000 元尚屬過
    高，應核減至100,000 元為適當。
  ⒌綜上，原告得請求賠償之金額為醫療費用101,342 元、增加
    生活所需費用125,866 元、不能工作之薪資損害85,000元、
    精神慰撫金100,000 元，合計412,208 元。
  ㈢按損害之發生或擴大，被害人與有過失者，法院得減輕賠償
    金額或免除之，民法第217 條第1 項定有明文。查系爭事故
    之發生，除因被告上開過失所致外，另原告於禁止臨時停車
    處所停車，且停車時顯有妨礙吳志曄騎乘之重機車避險，進
    而與原告發生碰撞，如原告依規定停車應可避免系爭事故之
    發生，足認原告就系爭事故之發生與有過失等節，應堪認定
    。本院審酌被告駕駛肇事車輛行經肇事地點時，慢車未兩段
    式左轉，為肇事主因，應負70 %之過失責任，原告於禁止臨
    時停車處所停車且顯有妨礙其他人車通行，為肇事次因，應
    負30% 之過失責任為適當，自應依同法第217 條第1 項規定
    ，減輕被告之賠償責任金額。準此，原告得向被告請求之金
    額為288,546 元【計算式：412,208 ×70% ＝288,546 元，
    小數點以下四捨五入】。
  ㈣再按攻擊或防禦方法，得於言詞辯論終結前提出之。當事人
    意圖延滯訴訟或因重大過失，逾時始行提出攻擊或防禦方法
    者，法院得駁回之。但不致延滯訴訟者，不在此限。民事訴
    訟法第196 條定有明文。是我國民事訴訟法關於當事人提出
    攻擊防禦方法之時期，於修正後已捨棄舊法所定之自由順序
    主義，改採適時提出主義，當事人原則上應依訴訟進行之程
    度，於言詞辯論終結前適當時期提出之。如當事人意圖延滯
    訴訟，或因重大過失，逾時始提出攻擊或防禦方法，而有礙
    訴訟之終結時，法院得駁回之。本院於110 年8 月11日言詞
    辯論庭諭知被告於110 年8 月25日前提出陳報狀予本院，逾
    期未提出是惟對於原告請求之項目及金額無意見，被告遲於
    110 年9 月27日以書狀主張：原告未舉證確有交通費用支出
    ，僅預估車資非實際支出；慰撫金過高，被告無業且雙親年
    邁經濟能力差，以60,000元為荷等語，足信乃本於延滯訴訟
    之意圖而為。揆諸前述，本院自得駁回上開可歸責於被告且
    逾時提出之攻擊防禦方法，而無庸於本件另予審酌。
五、末按保險人依本法規定所為之保險給付，視為被保險人損害
    賠償金額之一部分；被保險人受賠償請求時，得扣除之，強
    制汽車責任保險法第32條定有明文。經查，原告不爭執業已
    領取強制汽車責任保險理賠金72,722元（本院卷第301頁）
    ，此部分自應視為被告已給付損害賠償金額之一部分而予以
    扣減。依此，原告得請求被告賠償之金額，於扣除已領取之
    上開強制汽車責任險賠償金額後應為,元【計算式：288,546
    元－72,722元＝215,824元】，即堪認定。
六、綜上所述，原告基於侵權行為損害賠償之法律關係，請求被
    告給付215,824 元，及自起訴狀繕本送達翌日即109 年12月
    16日（附民卷第7 頁）起至清償日止，按週年利率5%計算之
    利息，即屬正當，應予准許，逾此範圍之請求，為無理由，
    應予駁回。
七、本件原告勝訴部分，係就民事訴訟法第427條第1項訴訟適用
    簡易程序所為被告敗訴之判決，爰依同法第389條第1 項第3
    款規定，依職權宣告假執行，並由本院依民事訴訟法第 392
    條第2 項之規定，依職權宣告被告為原告預供擔保，得免為
    假執行。至原告敗訴部分，其假執行之聲請失所附麗，應予
    駁回。
八、結論：本件原告之訴為一部有理由、一部無理由。因此判決
    如主文。訴訟費用由兩造比例負擔。
中    華    民    國   110    年   10     月    29    日
                  高雄簡易庭    法  官  張茹棻
以上正本係照原本作成。
如不服本判決，應於送達後20日內，向本院提出上訴狀並表明上
訴理由，如於本判決宣示後送達前提起上訴者，應於判決送達後
20日內補提上訴理由書（須附繕本）。
中    華    民    國   110    年   10     月    29    日
                                書記官  黃振祐